【裁判字號】    88,訴,130
【裁判日期】    890502
【裁判案由】    侵權行為損害賠償
【裁判全文】
臺灣高等法院臺中分院民事判決      八十八年度訴字第一三○號
      原        告    乙○○
      訴 訟代理 人    蔡嘉容律師
      複 代  理 人    呂秀梅律師
      被        告    江喜營造有限公司  設彰化縣福興鄉福興村福建硌五四○號
      兼法定代理人    甲○○  .
      共        同
      訴 訟代理 人    陳青來律師
右當事人間因被告甲○○業務過失傷害上訴案件，原告提起附帶民事訴訟，請求損害
賠償事件，經刑事庭裁定移送民事庭，本院判決如左：
      主      文
被告等應連帶給付原告新臺幣貳拾捌萬玖仟肆佰捌拾伍元，及自民國八十八年五月二
十二日起至清償日止，按年息百分之五計算之利息。
原告其餘之訴駁回。
訴訟費用由被告等連帶負擔。
原告假執行之聲請駁回。
      事      實
甲、原告方面
  一、聲明：
    1.被告應連帶給付原告新台幣一、○六五、九七○元整並自起訴狀繕本送達翌日
      起至清償日止，按年息百分之五計算之利息。
    2.訴訟費用由被告連帶負擔。
    3.原告願供擔保請准宣告假執行。
  二、陳述：
    1.被告甲○○係被告江喜營造有限公司負責人，為從事業務之人，承包臺灣省水
      利處第四河川局位於彰化縣芳苑村海防班哨前海堤附近之工程，於八十七年六
      月八日擺放施工用之基樁數十支在前開海堤上，應注意將基椿固定綁實，防止
      鬆動，並設立適當之警告標誌，提醒過往遊客注意以免發生意外，竟捨此不為
      ，未將基樁為適當之固定並設立提醒注意之標誌，致途經該地之原告乙○○於
      當日下午三時三十分許，與友人行經該處時，遭鬆動滾落之基椿壓住腳部無法
      動彈，經警民合力搬開基椿始將之救出送醫，受有左側足踝開放性骨折合併大
      片傷口壞死之傷害，目前尚在治療中，且須再次手術治療，使原告自八十七年
      六月八日起至今無法上班工作，經濟陷於拮據，原告所受精神打擊甚大，且被
      告於原告受傷至今均未予懇問並提出和解誠意，原告不得已提出告訴並經刑事
      法院判決被告甲○○業務過失傷害罪在案，爰依法起訴請求損害賠償。
    2.原告請求賠償總金額新台幣（下同）一、○六五、九七○元，其明細如下：
      (1)醫療費：三四三、○四○元。
      (2)工作損失：原告每月薪資為一八、三○○元，計算自八十七年六月八日至八
        十八年六月八日止總計一年，共計二一九、六○○元。蓋原告自案發後均無
        法工作且預定於八十八年四月間必須再次手術，預定於八十八年六月間才能
        恢復正常，爰請求一年無法工作之薪資損失。
      (3)精神慰撫金：五○萬元，蓋原告自案發後無法工作且生活極不方便，須由他
        人看護照顧，精神上受到極大痛苦，爰請求精神慰撫金五○萬元。
  三、證據：提出診斷證明書影本三件、臺灣彰化地方法院檢察署檢察官八十七年度
      偵字第六五七一號起訴書影本一件、醫藥費收據影本三十五張、薪資證明影本
      、美容技術士執照影本各一份、契約書影本數份為證。
乙、被告方面
  一、聲明：
    1.原告之訴及其假執行之聲請均駁回。
    2.訴訟費用由原告負擔。
    3.如受不利判決時，請准供擔保宣告免為假執行。
  二、陳述：
    1.被告承包臺灣省水利處第四河川局位於彰化縣芳苑鄉芳苑村海防班哨前之舊海
      堤整建工程，將施工用之基椿放在前開海堤上，就附近地形地物觀之應屬適當
      地點，且以石塊、磚頭墊在基椿堆之間及兩側，應屬已盡業務上應盡之注意義
      務，原告為一滿二十一歲之成年人，依一般人之生活常識，越過基椿在其上面
      行走乃有可預見之危險，然而原告仍越過基椿，並在基椿上跳躍玩耍，因而遭
      基椿夾住腳部受傷，此一傷害乃因原告之過失行為所造成，原告在八十八年九
      月十八日檢察官訊問以：「是否會覺得不小心﹖」時，答稱：「我是有不小心
      ，可是真的沒想那麼多。」（見該日筆錄），原告捨正路（堤防旁六公尺寬之
      道路）不走，而越過有預見危險之基椿，顯見原告之受傷確因其過失行為所造
      成。且被告擺放基椿處，並非欣賞紅樹林之處，基椿擺放處離紅樹林有一百多
      公尺之遠，且遊客欣賞紅樹林另有樓梯可上堤防，此樓梯離被告擺放基樁地點
      亦有一百五十公尺左右之遠，亦經法院履勘現場，並繪圖在卷可稽。
    2.原告主張其每月薪資為一八、三○○元，提出勞工保險卡及與他人簽約之契約
      書為證，被告否認之，因其並未提出扣繳憑單為證，又原告主張其腳傷須休養
      一年始能工作，被告否認之，原告自認其腳傷後約十個半月即從事美容工作（
      見八十八年十一月二日準備程序筆錄），而財團法人彰化基督教醫院二林分院
      函稱原告腳傷須休養二年，始能從事美容工作，被告認該醫院之復函，與實際
      情形不相符合。
    3.原告又主張支出看護費用九四、○○○元，因無提出看護中心出具之收據；及
      主張支出中藥費用五九、四○○元，因無提出醫療院所出具之收據，故被告均
      否認之。又法院數次通知立據人蕭麗娟、鐘育彬到庭作證，立據人皆不敢到庭
      說明，顯見其為虛偽，且中藥外敷每日換藥，亦與經驗法則有違。
    4.再者，關於侵權行為賠償損害之請求權，以實際上受有損害為成立要件，原告
      八十八年五月十二日起訴狀稱預定於八十八年四月間再次手術，但至今原告並
      未再次手術，從而其預估手術費壹拾萬元，並未發生，亦即實際上並未受有此
      壹拾萬元之損害，從而此部分之請求權即失其依據。
    5.被告承包工程向來極端審慎行事，本件糾葛純係原告過失行為所致，對被告而
      言，誠屬無妄之災，企盼法院審酌原告之過失行為，減輕被告之賠償金額。
  三、證據：提出照片三張、並聲請履勘現場。
丙、本院依職權調閱被告甲○○被訴業務過失傷害刑事案件偵審卷宗。
      理      由
一、原告主張被告甲○○係被告江喜營造有限公司（以下稱江喜公司）負責人，承包
    臺灣省水利處第四河川局位於彰化縣芳苑村海防班哨前海堤附近之工程，於八十
    七年六月八日擺放施工用之基椿數十支在前開海堤上，未注意將基椿固定綁實，
    並設立適當之警告標誌，以提醒遊客規避勿近，致原告於當日下午三時三十分許
    ，與友人行經該處時，遭鬆動滾落之基椿壓住部無法動彈，嗣經警民合力搶救
    送醫，仍造成左側足踝開放性骨折合併大片傷口壞死之傷害之事實，業據提出診
    斷證明書、臺灣彰化地方法院檢察署檢察官八十七年度偵字第六五七一號起訴書
    為證，並經本院調閱該刑事案卷查核屬實。被告雖抗辯所放基椿之位置，就附近
    地形地物觀之應屬適當之地點，且以石塊、磚頭墊在基椿堆之間及兩側，應屬已
    盡業務上應盡之義務，而無過失云云，惟查該海堤往北之海岸植有紅樹林，時有
    遊客循走海堤前往觀賞紅樹林，被告甲○○於前開刑事案件中亦自承本件事故發
    生前曾有遊客進入海堤區域為其勸阻之情事，因此，被告為其施工方便將基椿放
    置於海堤上，自應作好安全措施並設立警告標誌，避免遊客靠近而發生危險，乃
    竟疏未此之為，自難認已盡注意之義務而全然無過失，所辯應無可採。被告甲○
    ○因其此項業務上之過失行為，致原告受傷，亦經刑事法院判處罪刑確定，有同
    上刑事案卷可稽。原告主張被告業務過失傷害之事實，應堪認為真實。
二、按故意或過失，不法侵害他人之權利者，負損害賠償責任。不法侵害他人之身體
    或健康者，對於被害人因此喪失或減少勞動能力或增加生活上之需要時，應負損
    害賠償責任。不法侵害他人之身體、健康者，被害人雖非財產上之損害，亦得請
    求賠償相當之金額。又公司負責人對於公司業務之執行，如有違反法令致他人受
    有損害時，對他人應與公司負連帶賠償責任。民法第一百八十四條第一項前段、
    第一百九十三條第一項、第一百九十五條第一項前段，公司法第二十三條分別定
    有明文。本件被告甲○○為被告江喜公司之公司負責人，於執行上開堆放基椿之
    公司業務，過失侵害原告之身體，原告請求被告等連帶賠償損害，於法有據。茲
    就原告請求各項審核如下：
    (一)醫療費用：原告主張受傷後，連同看護費，共需支出醫療費用三十四萬六千三
      百七十元，經據提出診斷書、單據（附民卷證三－證三六、本院訴字卷證一、
      證二）為證。查其中鐘育彬所開單據（證三十五）金額五萬九千四百元，被告
      否認有此必要及支出，原告亦未舉證係經醫師處方，因此本院認該部分非醫療
      必要之支出，應予剔除。另原告主張須再次手術而列費用一十萬元部分，查依
      原告最後提出之診斷證明書（本院訴字卷三七頁）記載：患者目前仍有部分肌
      腱粘黏，復健中，可能須要再開刀手術治療等語，僅是有可能再開刀，並未確
      定必再開刀，且實際上亦未發生，因此此部分尚難准許，亦應剔除。至於看護
      費九萬四千元部分，被告雖否認，但依立據人蕭麗娟所立單據記載之看護期間
      起訖，以及審酌原告受傷傷勢及住院情形，本院認應有該項支出及必要，且金
      額衡之一般行情亦屬合理，此部分應予准許。其餘單據所載醫療費用共九萬二
      千八百二十元，核均醫療所必要，亦均應准許。以上合計，本項醫療費用（含
      看護費）共一十八萬六千八百二十元。
    (二)工作損失：原告主張擔任美容工作，每月收入有一萬八千三百元以上，因受傷
      後自八十七年六月八日至八十八年六月八日止一年期間無法工作，損失收入二
      十一萬九千六百元。查原告主張之工作及收入，有其提出之薪資證明、美容技
      術士執照、契約書等影本數件為證，應堪認為真實。又依其傷勢，受傷後須有
      相當時間（二年）休養，始能正常工作，亦有財團法人彰化基督教醫院二林分
      院復函在卷可參（見本院訴字卷七九頁）。可見原告請求不能工作損失，亦屬
      有據。惟原告於本院訴訟中自陳其不能工作之時間約十個半月（見同上卷二八
      頁），因此，其請求此項損失自應以十個半月（即一○‧五月）為限，依此計
      算結果，此部分損失為十九萬二千一百五十元（18300元×10.5=192150元）。
    (三)精神慰藉金：原告請求五十萬元。查原告因本件受傷後，於當日入院緊急開刀
      、骨釘固定，其後接受多次手術、補皮手術等，治療期間長達數月，所受肉體
      、心靈、精神痛苦，不言可喻，其請求此項精神上之損害，亦屬有據。查原告
      為民國五十六年出生，從事美容業；被告甲○○民國五十年生，係被告江喜公
      司負責人。爰斟酌兩造身分、地位、經濟狀況及原告所受痛苦程度等一切情狀
      ，認原告請求之慰藉金應以二十萬元為適當。
    (四)以上三項合計，原告損害共為五十七萬八千九百七十元。
三、按損害之發生與擴大，被害人與有過失者，法院得減輕賠償金額，或免除之。民
    法第二百十七條第一項定有明文。查本件原告傷害之發生，被告未注意設置安全
    措施及警告標誌，固有過失；惟查系爭海堤邊緣本即有一條道路通往觀賞紅樹林
    處，此有本院勘驗筆錄及照片可稽，是原告以一個二十餘歲女子，見該海堤上有
    基椿堵塞，自可改走該海堤邊緣之道路，乃竟漫不在意，未判斷該基椿滑動之危
    險性，擅自爬越，難謂其自己無過失。因之，本院斟酌上情，認原告及被告甲○
    ○各應負百分之五十過失責任，爰依上開法條規定及責任比例，就前段所載金額
    ，減輕被告等之賠償金額，亦即被告等應連帶賠償原告之金額為二十八萬九千四
    百八十五元。從而，原告之請求，於上開範圍內及自起訴狀繕本送達之翌日即八
    十八年五月二十二日起算之法定遲延利息請求，核屬正當，應予准許；超過上開
    範圍部分，即非正當，應予駁回。
四、本判決原告勝訴部分，所命給付之金額未逾新台幣一百萬元，不得上訴第三審，
    本院判決後即告確定，原告聲請酌定擔保金額宣告假執行，核無必要；至於原告
    敗訴部分，假執行之聲請已失依據，均應予駁回。
五、兩造其餘攻、防方法及舉證，經核均不影響本判決基礎之認定及判決之結果，不
    另一一論列。
據上論結，本件原告之訴為一部有理由、一部無理由。依民事訴訟法第七十九條但書
、第八十五條第二項，判決如主文。
中      華      民      國    八十九    年      五      月      二      日
~B1民事第五庭審判長法  官  陳滿賢
~B2                法  官  林松虎
~B3                法  官  許武峰
右為正本係照原本作成。
不得上訴。
~B                 書記官  林世傑
中      華      民      國    八十九    年      五      月      四      日
                                                                        Ｏ


司法院資訊處製作；財團法人民間司法改革基金會備份。
